【裁判字號】    98,基簡,23
【裁判日期】    980219
【裁判案由】    損害賠償等
【裁判全文】
臺灣基隆地方法院民事簡易判決          98年度基簡字第23號
原      告  丙○○
被      告  甲○○
兼
訴訟代理人  乙○○
上列當事人間損害賠償等事件，本院於民國98年2月5日言詞辯論
終結，判決如下：
    主  文
被告應連帶給付原告新台幣壹拾萬元，及自民國九十七年十二月
十六日起至清償日止，按年息百分之五計算之利息。
被告應於基隆培德駕訓班22號孫教練–留言板（http://board2.
tacocity.com.tw/USER/junglung/）刊登如附表二所示之道歉啟
事連續十日。
原告其餘之訴駁回。
訴訟費用新台幣參仟貳佰元，由被告連帶負擔新台幣壹仟零陸拾
柒元，餘由原告負擔。
本判決原告勝訴部分得假執行。但被告如於假執行程序實施前，
以新台幣壹拾萬元為原告預供擔保，得免為假執行。
原告其餘假執行之聲請駁回。
    事實及理由
一、原告主張：
  (一)原告於基隆培德駕訓班擔任汽車教練多年，因教學認真而於
    駕訓班及學生間擁有良好之風評及口碑，詎料原任職於培德
    駕訓班之被告甲○○與其胞弟即被告乙○○，自民國96年起
    ，連續數月於駕訓班網站留言板上，以匿名方式，使用如附
    表一所示不堪入目之三字經等粗俗言語公然侮辱原告，而渠
    等犯行業經鈞院以97年度基簡字第782號、97年度簡上字第
    122 號刑事判決有罪確定在案。被告等人上開共同侵權行為
    ，使原告長年累積之信譽持續受到貶損，業績更因此大幅下
    滑，心情亦受重大影響，實非筆墨所能形容；而被告甲○○
    到案後態度惡劣，始終拒絕認罪等情，更使原告遭受二度傷
    害。爰依民法第184條第1項、第185條及第195條第1項規定
    ，請求被告連帶給付原告新臺幣（下同）30萬元之精神慰撫
    金，及自起訴狀繕本送達翌日起至清償日止，按年息5%計算
    之利息；且應於蘋果日報壹版之報頭下以7.6×5公分之版面
    刊登如附表二之道歉啟事，並願供擔保請准宣告假執行等語
    。
  (二)又被告等人嗣後於刑事審判程序雖表示認罪，惟卻從未向原
    告認錯，而被告甲○○於刑事訴訟程序亦幾乎完全否認犯行
    ，其等犯後心態之惡劣已對原告造成更大傷害；被告雖曾當
    庭向原告道歉，惟僅係渠等博取法官同情以減輕自己刑責之
    技倆。且因被告之侵權行為導致原告96年度收入銳減約僅
    836,301元，對照原告提出刑事告訴，使被告不敢繼續犯罪
    後之97年度，原告之收入即已回復以往水準達1,005,200元
    ，此有培德駕訓班出具之扣繳憑單可證。上開收入減少之事
    實，仍得間接證明原告於遭被告侵害之時，內心確受到莫大
    之壓力及痛苦；且原告前曾因長期扶養重度精神病之二哥及
    中風之父親積欠一百多萬元之卡債，於父親過世後方有時間
    努力工作大展長才之際，卻突遭被告無端傷害原告之人格，
    對原告所造成之傷害，實非筆墨得以形容。
二、被告2人則以下列情詞置辯，請求駁回原告之訴及假執行之
    聲請，並願供擔保請准宣告免為假執行：
  (一)原告主張「業續大幅下滑、抑鬱難伸及精神上及財產上之損
    害非筆墨所得以形容」等語，過於籠統且缺乏具體事證；又
    受到景氣衰退及上半年油價大漲衝擊，全省汽車駕訓班及培
    德駕訓班之其他教練均有業績下滑之現象，而原告95年至97
    年度介紹考照成績均為第一名，是以被告等之留言與原告之
    業績下滑，缺乏直接因果關係。
  (二)原告所提態度惡劣之事證係出自簡易判決處刑書，然檢察官
    於偵查訊問期間皆偏重在被告甲○○部落格之訊息，而被告
    甲○○否認犯行乃針對其部落格之訊息而非原告留言板上之
    留言；又鈞院97年度簡上字第122號判決事實及理由第4點所
    述「兼衡及被告2人坦承犯罪，素行良好，並無前科等一切
    情狀…」等語，可證原告所提被告甲○○始終拒絕認罪且犯
    後態度惡劣等語並非事實。而被告等人尚有房貸未繳清，每
    月亦需分擔家計，原告所提30萬賠償金實非被告所能負擔，
    並非被告拒不負責。再者，原告於調解時提出100萬元之求
    償，已造成被告心理上之龐大負擔，被告2人已付出沉痛代
    價，包含刑事責任、良心譴責及工作喪失，為此亦奔走法院
    多次已感身心俱疲，被告2人為初犯且犯後素行良好，請鈞
    院予被告2人改過自新之機會。
  (三)又被告2人認為法律上之犯行係因留言版所起，因此在留言
    版上公開鄭重道歉，應屬合情合理之舉，希望獲得原告諒解
    ，然多次道歉留言皆遭到原告刪除，於此被告2人甚感無力
    。且於蘋果日報壹版刊登廣告所費不貲，非一般民眾所能負
    擔，而系爭案件因留言版所起，因此被告2人主張將道歉啟
    事及刑事判決書（鈞院97年簡上字第122號判決）公開於培
    德駕訓班的實體公佈欄上，期能彌補被告2人先前所犯之過
    錯等語。
三、得心證之理由：
  (一)本件原告主張被告2人自96年起，連續數月於駕訓班網站留
    言板上，以匿名方式，使用如附表一所示不堪入目之三字經
    等粗俗言語公然侮辱原告等情，業經本院以97年基簡字第78
    2號刑事判決依共同公然侮辱人，共九罪，分別判處被告乙○○應執行拘役貳拾日、被告甲○○應執行拘役拾伍日，如
    易科罰金，均以新台幣壹仟元折算壹日，並經本院第二審合
    議庭以97年度簡上字第122號刑事判決駁回上訴確定，有上
    開二件刑事判決在卷可稽，核與本院依職權調取上開刑事卷
    宗查閱相符；且被告2人對此於本院審理時亦不爭執，堪信
    原告上開主張為真實，被告2人確有共同不法侵權原告之行
    為存在。
  (二)按因故意或過失，不法侵害他人之權利者，負損害賠償責任
    。又數人共同不法侵害他人之權利者，連帶負損害賠償責任
    ；不能知其中孰為加害人者，亦同。造意人及幫助人，視為
    共同行為人。民法第184條第1項、第185條均定有明文。復
    按不法侵害他人之身體、健康、名譽、自由、信用、隱私、
    貞操，或不法侵害其他人格法益而情節重大者，被害人雖非
    財產上之損害，亦得請求賠償相當之金額，民法第195條第1
    項前段亦有明文。而不法侵害他人之非財產上損害賠償，應
    斟酌雙方身分、地位、資力與加害程度，及其他各種情形而
    核定其金額（最高法院86年度台上字第511號判決意旨參照
    ）。本件被告2人僅因細故，即在公眾得以共見聞之網路部
    落格內張貼載有輕蔑、令人難堪言詞之文字辱罵同為駕訓班
    教練之原告之事實，已如前述，顯有不法侵害原告之名譽，
    原告遭受被告公然辱罵致名譽受損，精神上確實受有痛苦，
    其請求非財產上之損害，即屬有據。本院審酌兩造之身分、
    地位、經濟能力，並考量被告2人藉由網站此種具有快速傳
    播媒體之功能，以粗俗之留言傷害原告之名譽，事後亦不思
    賠償原告所受之損害，致興訟多時，造成原告生活不便，其
    精神上自受有相當之痛苦暨被告事後有表示願意道歉等一切
    情狀，認原告請求30萬元之精神慰撫金雖屬過高，然觀上情
    ，被告2人對原告所受之精神賠償，仍應連帶給付10萬元，
    始稱公允。原告逾此範圍之請求，顯屬過高，應予駁回。
  (三)又按名譽被侵害者，並得請求回復名譽之適當處分，民法第
    195條第1項後段固定有明文。惟所謂適當，自應審酌加害行
    為之情狀，名譽受侵害之程度，以及經該處分後，是否得以
    回復被害人之名譽而定。然查被告2人係在網站上刊登侮辱
    原告之留言，易言之，該侵害原告名譽之行為，均係在網站
    上流傳，故因此而知悉上情者，均為在網站上網之人，而非
    一般閱報之民眾，故原告請求回復名譽之方式，自無需以報
    紙刊登道歉啟事之方式為之，僅在基隆培德駕訓班22號孫教
    練–留言板網站上刊登道歉啟事即可，故原告請求被告應在
    蘋果日報壹版之報頭下刊登道歉啟事部分，應予駁回，而以
    被告2人於基隆培德駕訓班22號孫教練–留言板（http://bo
    ard2.ta cocity.com.tw/USER/junglung/）刊登如附表二所
    示道歉啟事連續十日之方式，做為回復原告名譽之適當處分
    。
  (四)從而，原告依侵權行為之法律關係，請求被告連帶給付10萬
    元，及自起訴狀繕本送達翌日（即97年12月16日）起至清償
    日止，按年息百分之五計算之利息，並於基隆培德駕訓班22
    號孫教練–留言板（http://board2.tacocity.com.tw/USER
    /junglung/）刊登如附表二所示之道歉啟事連續十日，為有
    理由，應予准許；逾此部分之請求，為無理由，應予駁回。
  (五)本件係民事訴訟法第427條第1項所定之標的金（價）額50萬
    元以下之財產權訴訟，本院應依職權就原告勝訴部分宣告假
    執行；而被告亦陳明願供擔保請准宣告免為假執行，爰酌定
    相當之擔保金額准許之。至原告其餘假執行之聲請，因該部
    分訴經駁回而失所依據，應併予駁回。
  (六)本件事證已臻明確，兩造其餘攻擊防禦方法，經本院斟酌後
    ，認均不足以影響本判決之結果，爰不一一論駁，併此敘明
    。
  (七)訴訟費用即第1審裁判費3,200元，被告應連帶負擔3分之1即
    1,067元（元以下四捨五入），餘由原告負擔。
中    華    民    國    98    年    2    月    19    日
                  簡易庭法  官  林玉珮
以上正本係照原本作成。
如對本判決上訴，須於判決送達後20日內向本院提出上訴狀，上
訴於本院合議庭。
中    華    民    國    98    年    2     月    19    日
                        書記官  洪福基
  附表一：
┌──┬───────────┬────────┬─────────────┐
│編號│ 時間                 │留言者          │內容                      │
├──┼───────────┼────────┼─────────────┤
│ 1  │96年8月16日23:9:6     │幹你娘          │幹你娘                    │
├──┼───────────┼────────┼─────────────┤
│ 2  │96年8月24日22：45：41 │幹你娘的幹你娘  │幹你娘                    │
├──┼───────────┼────────┼─────────────┤
│ 3  │96年11月23日17：25：50│我看到你就想吐  │不要臉的髒東西我看到你就想│
│    │                      │                │吐看到一次吐一次          │
├──┼───────────┼────────┼─────────────┤
│ 4  │96年11月23日17：27：23│我看到你就想吐  │不要臉的髒東西我看到你就想│
│    │                      │                │吐看到一次吐一次          │
├──┼───────────┼────────┼─────────────┤
│ 5  │96年11月26日18：10：28│我看到就想吐    │我看到你就想吐            │
│    │                      │                │                          │
├──┼───────────┼────────┼─────────────┤
│ 6  │96年11月28日20：51：37│噁心鬼          │我看到你就想吐～噁心死了～│
│    │                      │                │死老頭                    │
├──┼───────────┼────────┼─────────────┤
│ 7  │96年11月29日17：52：07│噁心鬼          │我是發自內心的看到你就想吐│
├──┼───────────┼────────┼─────────────┤
│ 8  │96年11月30日17：46：05│噁心鬼          │看到你就想吐              │
├──┼───────────┼────────┼─────────────┤
│ 9  │96年12月1日01：24：13 │噁心鬼          │看到你就想吐              │
└──┴───────────┴────────┴─────────────┘
  附表二：
【道歉啟事】
茲因本人等自96年8月至12月間，於培德駕訓班網站留言板上公
然留言辱罵丙○○先生，對丙○○先生造成莫大傷害，本人等謹
此公開道歉，尚祈丙○○先生見諒為禱。聲明人甲○○、乙○○
。


司法院資訊處製作；財團法人民間司法改革基金會備份。
